臺北高等行政法院判決
　　　　　　　　　　　　　　　　　　　93年度訴字第1537號
　　　　　　　　　　　　　　　.
原　　　告　甲○○
訴訟代理人　朱逸群律師
被　　　告　經濟部智慧財產局
代　表　人　蔡練生（局長）
訴訟代理人　丙○○
參　加　人　法商‧家樂福公司
代　表　人　乙○○○○○
訴訟代理人　陳玲玉律師
　　　　　　趙儷玲律師（兼送達代收人）
上　一　人
複代理人　　林麗琦律師
上列當事人間因服務標章評定事件，原告不服經濟部中華民國93
年3月9日經訴字第09306213280號訴願決定，提起行政訴訟，經
本院裁定命參加人獨立參加訴訟，本院判決如下：
　　主  文
原告之訴駁回。
訴訟費用由原告負擔。
　　事  實
一、事實概要：
    參加人於民國89年7月25日以「Champion and device（in c
    olor）」服務標章（下稱系爭標章），指定使用於當時商標
    法施行細則第49條所定商品及服務分類表第35類之他人提供
    廣告宣傳和促銷產品服務；超級市場經營管理諮詢服務，向
    被告申請註冊，經審查准列為註冊第162166號服務標章，嗣
    原告以該系爭標章有違註冊時商標法第77條準用第36條之規
    定，對之申請評定，經被告審查以92年11月11日（92）智商
    0840字第9280567870號發文之中台評字第920018號評定書為
    申請不成立之處分，原告不服，提起訴願，經遭決定駁回，
    遂向本院提起行政訴訟。
二、兩造聲明：
　(一)原告聲明：
    1.訴願決定及原處分均撤銷。
    2.被告就系爭商標應為評定申請成立之處分。
    3.訴訟費用由被告負擔。
　(二)被告聲明：
    1.駁回原告之訴。
    2.訴訟費用由原告負擔。
  (三)參加人聲明：
    1.駁回原告之訴。
    2.訴訟費用由原告負擔。
三、兩造之爭點：系爭標章有否與第134215號「CHAMPION及圖」
    服務標章（下稱據爭標章）指定於同一或類似服務，而構成
    註冊時商標法第77條準用第36條之違反？
　(一)原告主張之理由：
    1.按所謂類似服務，應依一般社會通念，市場交易情形，並
      參酌該服務之性質、內容、提供者、行銷管道及場所或對
      象等各種相關因素判斷之，為前揭商標法施行細則第50條
      準用第15條第3項所明定。查系爭商標所指定商品（服務
      ）為「為他人提供廣告宣傳商業資訊和促銷產品服務、超
      級市場經營管理諮詢服務」，其文字述雖與據爭標章所
      指定商品（服務）「代理進出口服務及代理國內外廠商各
      種產品之報價、投標、經銷、商情之提供，各類運動器材
      、服飾、隨身用品之代理經銷與零售」不同。然則據爭標
      章所指定之商品（服務）中之代理國內外廠商各種產品之
      經銷、商情之提供等服務，其服務之性質、內容、行銷管
      道及對象等實均已涵蓋系爭標章所指定商品（服務）之為
      他人提供廣告宣傳和促銷服務，蓋其範圍廣及國內外廠商
      、各種產品之經銷及商情提供，故其所使用之文字雖與系
      爭標章所使用文字述方式不同，然其實質內容則有甚大
      重疊之處，二者自屬類似商品（服務）無疑。原處分僅憑
      其字面述不同即認其二者非為同一服務，進而為申請不
      成立之評定，其評定自有違誤。
    2.據爭標章指定之服務中之代理國內外廠商各種產品之經銷
      、商情之提供等服務，其服務之性質、內容、行銷管道及
      對象等實均已涵蓋系爭標章所指定服務之為他人提供廣告
      宣傳和促銷服務，蓋其範圍廣及國內外廠商、各種產品之
      經銷及商情提供，且據爭標章所指定服務並不限於有形商
      品之代理，其就無形之商業資訊及促銷服務等均在其指定
      服務之內。乃被告僅將據爭標章之指定服務侷限在商品代
      理，並將系爭標章之指定服務侷限於廣告宣傳，進而謂此
      二者之服務為不同，其所為認定顯有斷章取義、以偏概全
      之嫌，不足憑採。
    3.次查，據爭標章使用於其所經營之磊金國際股份有限公司
      ，其登記營業項目己涵括投資顧問業、企業經營管理顧問
      業、仲介服務業等，而其實際營業更及於廣告規劃、文宣
      企劃、產品促銷規劃等業務，足見據爭標章之使用項目已
      與系爭標章之指定服務產生相當程度之重疊，其二者自屬
      類似之服務甚明。被告僅以二者述其服務內容所使用之
      文字不同，即強加曲解，謂二者之服務內容並非類似，其
      認定自非有據。
　(二)被告主張之理由：
    1.「二人以上於同一營業或類似營業以相同或近似之服務標
      章各別申請註冊時，應准最先申請者註冊」，固為系爭標
      章註冊時商標法第77條準用第36條所明定。惟其適用除兩
      造標章圖樣構成相同或近似外，尚須兩造標章均指定使用
      於同一或類似商品，始足當之。而判斷兩標章近似與否，
      應本客觀事實，依具有普通知識經驗之消費者施以普通之
      注意，異時異地隔離觀察，有無引致混同誤認之虞以為斷
      。又所謂類似服務，應依一般社會通念，市場交易情形，
      並參酌該服務之性質、內容、提供者、行銷管道及場所或
      對象等各種相關因素判斷之，復為同法施行細則第50條準
      用第15條第1、3項所明定。
    2.系爭標章圖樣與據爭標章圖樣相較，二者均有相同之外文
      「Champion」，固屬構成近似之服務標章，惟查系爭標章
      係指定使用於為他人提供廣告宣傳和促銷產品服務、超級
      市場經營管理諮詢服務，其性質為廣告代理宣傳和促銷產
      品服務，以及綜合性商品零售管理諮詢服務，而據爭標章
      則指定使用於代理進出口服務及代理國內外廠商各種產品
      之報價、投標、經銷、商情之提供，各類運動器材、服飾
      、隨身用品之代理經銷與零售等服務，其性質則為代理經
      銷服務，及運動器材、服飾、隨身用品等特定商品之代理
      經銷及零售，二者非為同一服務，且核其服務性質、內容
      、行銷管道及場所或對象亦均有所不同，依一般社會通念
      及市場交易情形，亦非屬類似之服務，揆諸前述說明，系
      爭標章之申請註冊，自無前揭法條規定之適用。
  (三)參加人主張之理由：
    1.系爭標章與據爭標章之圖樣雖然近似，但二者指定之服務
      並不相同亦不類似，自系爭標章註冊過程觀之，參加人於
      89年間以系爭標章申請註冊時，原係申請指定使用於代理
      各種產品之進出口服務；為他人提供廣告宣傳、商業資訊
      和促銷產品服務；超級市場經營管理諮詢服務。而據爭標
      章係指定使用於代理進出口服務及代理國內外廠商各種產
      品之報價、投標、經銷、商情之提供，各類運動器材、服
      飾、隨身用品之代理經銷與零售。經被告於90年9月6日以
      （90）慧商0502字第900073073號核駁理由先行通知書表
      示，系爭標章與據爭標章之外文近似，且指定使用於同一
      或類似服務，有違反前揭商標法第77條準用同法第36條規
      定之嫌，請參加人表示意見。參加人乃於90年11月20日函
      覆被告表示：刪除與據爭標章指定服務近似之服務，即刪
      除「代理各種產品之進出口服務；為他人提供商業資訊服
      務」，則本案已無違反前揭商標法第36條規定之嫌，被告
      因此核准系爭標章之註冊。由上述可知，參加人於申請註
      冊系爭標章時，即已刪除與據爭標章指定服務同一或類似
      之服務項目，因此二標章指定使用之服務並不相同亦不類
      似，本件並無前揭商標法第77條準用第36條規定適用之餘
      地。
    2.自二標章指定服務之性質及內容觀之，依前揭商標法施行
      細則第50條準用第15條第3項規定，所謂類似服務，應依
      一般社會通念，市場交易情形，並參酌該服務之性質、內
      容、提供者、行銷管道及場所或對象等各種相關因素判斷
      之。系爭標章係指定使用於為他人提供廣告宣傳和促銷產
      品服務；超級市場經營管理諮詢服務，據爭標章係指定使
      用於代理進出口服務及代理國內外廠商各種產品之報價、
      投標、經銷、商情之提供，各類運動器材、服飾、隨身用
      品之代理經銷與零售，二種指定使用之服務項目顯然不同
      。
    3.原告雖主張據爭標章所指定服務中之代理國內外廠商各種
      產品之經銷、商情之提供等服務，其服務之性質、內容、
      行銷管道及對象等實均已涵蓋系爭標章所指定服務之為他
      人提供廣告宣傳和促銷服務等等，實屬無稽。以為他人提
      供廣告宣傳及促銷產品服務之性質及內容而言，服務提供
      者為廣告業，服務對象為經銷商、零售業等，服務內容主
      要係利用各種傳播方式向公眾逕行廣告宣傳有關之各種商
      品或服務，並不包括以銷售商品為主要功能之企業活動。
      此觀諸經濟部於91年3月1日制定之商品及服務近似檢索參
      考資料（增修版），其中所列服務分類表第35類，業已註
      明廣告事業所提供之服務特別不包括以銷售商品為主要功
      能之企業的活動，即所謂商業企業的活動，足以為明證。
      至於代理國內外廠商各種產品之經銷、商情之提供，係指
      代理產品之銷售，以及提供有關特定產品之商業資訊及市
      場行情，服務提供者為經銷商，服務對象為產品製造商，
      服務主要內容則係利用各種銷售管道販售商品。是以，自
      服務之性質、內容、提供者、行銷管道及場所或對象等因
      素綜合觀之，為他人提供廣告宣傳及促銷產品服務，與代
      理國內外廠商各種產品之經銷、商情之提供，係屬截然不
      同之服務。依一般社會通念及市場交易情形，自屬不同且
      不類似之服務。
    4.另參照前揭檢索參考資料中之服務分類表，係將廣告之企
      劃設計製作代理宣傳及宣傳品遞送（廣告宣傳及為他人促
      銷產品服務為此項所包括之細目），與代理進出口服務及
      代理國內外廠商各種產品報價投標經銷商情之提供，分別
      列為不同之營業項目。且如前揭分類服務表所列不同項目
      間，依一般社會通念及市場交易情況，易使一般接受服務
      者誤認其為來自相同或有關連之來源者，均有得相互檢索
      之備註。惟查，前揭分類服務表並無廣告之企劃設計製作
      代理宣傳及宣傳品遞送，與代理進出口服務及代理國內外
      廠商各種產品報價投標經銷商情之提供係屬近似而可相互
      檢索之備註，益證二者係屬不相同且不近似之服務。據上
      所述，代理國內外廠商各種產品之經銷、商情之提供等服
      務，其服務之性質、內容、行銷管道及對象等並未涵蓋為
      他人提供廣告宣傳和促銷服務。原告主張系爭標章與據爭
      標章係指定使用於類似服務，顯屬無稽。
  理  由
一、按二人以上於同一服務或類似服務以相同或近似之服務標章
    ，各別申請註冊，應准最先申請者註冊，為系爭服務標章註
    冊時商標法第77條準用第36條所規定。而衡酌服務標章圖樣
    是否構成近似，依同法施行細則第50條準用第15條第1項之
    規定，應以具有普通知識經驗之消費者，於消費時施以普通
    所用之注意，有無混同誤認之虞判斷之。又類似服務之認定
    ，依同細則第15條第3項之規定，應依一般社會通念，市場
    交易情形，並參酌該服務之性質、內容、提供者、行銷管道
    及場所或對象等各種相關因素判斷之。
二、系爭註冊第162166號「Champion and device（in color）
    」服務標章圖樣，與據爭之註冊第134215號「CHAMPION及圖
    」服務標章圖樣相較，二者均有相同之外文「Champion」，
    二者構成近似，且為兩造所不爭執。本件之爭點應為系爭標
    章是否與據爭標章指定於同一或類似服務，而構成註冊時商
    標法第77條準用第36條之違反？經查，系爭服務標章係指定
    使用於「為他人提供廣告宣傳和促銷產品服務；超級市場經
    營管理諮詢服務」，其性質為廣告代理宣傳和促銷產品服務
    ，以及綜合性商品零售管理諮詢服務。而據爭標章則指定使
    用於「代理進出口服務及代理國內外廠商各種產品之報價、
    投標、經銷、商情之提供，各類運動器材、服飾、隨身用品
    之代理經銷與零售」服務，其性質則為代理經銷服務，及運
    動器材、服飾、隨身用品等特定商品之代理經銷及零售。原
    告雖主張據爭標章所指定之服務中之代理國內外廠商各種產
    品之經銷、商情之提供等服務，其服務之性質、內容、行銷
    管道及對象等實均已涵蓋系爭標章所指定服務之為他人提供
    廣告宣傳和促銷服務，蓋其範圍廣及國內外廠商、各種產品
    之經銷及商情提供，故其所使用之文字雖與系爭標章所使用
    文字述方式不同，然其實質內容則有甚大重疊之處，二者
    自屬類似服務。且據爭標章所指定服務並不限於有形商品之
    代理，其就無形之商業資訊及促銷服務等均在其指定服務之
    內。被告僅將據爭標章之指定服務侷限在商品代理，並將系
    爭標章之指定服務侷限於廣告宣傳，進而謂此二者之服務為
    不同，其所為認定顯有斷章取義、以偏概全之嫌等等。
三、經查，系爭服務標章所指定使用於為他人提供廣告宣傳和促
    銷產品服務、超級市場經營管理諮詢服務，其性質為廣告代
    理宣傳和促銷產品服務，以及綜合性商品零售管理諮詢服務
    ，已如前述，系爭標章所指定之提供廣告、促銷或零售管理
    諮詢服務其本身並不包括從事商品之銷售。以為他人提供廣
    告宣傳及促銷產品服務之性質及內容而言，服務提供者為廣
    告業，服務對象為經銷商、零售業等，服務內容主要係利用
    各種傳播方式向公眾逕行廣告宣傳有關之各種商品或服務。
    而據爭標章所指定代理進出口服務及代理國內外廠商各種產
    品之報價、投標、經銷、商情之提供，各類運動器材、服飾
    、隨身用品之代理經銷與零售服務，其性質則為代理經銷服
    務，服務提供者為經銷商，服務對象為產品製造商，服務主
    要內容則係利用各種銷售管道販售商品。代理國內外廠商各
    種產品之經銷、商情之提供等服務，其服務之性質、內容、
    行銷管道及對象等並未涵蓋為他人提供廣告宣傳和促銷服務
    。因此，系爭標章與據爭標章指定使用之服務應非類似，原
    告主張系爭標章與據爭標章係指定使用於類似服務，核非可
    採。又原告與磊金國際股份有限公司係屬不同之法律權利義
    務主體，且本件係以系爭標章與據爭標章所指定使用之服務
    是否類似作為判斷之依據，尚不能以原告為代表人之磊金國
    際股份有限公司，其登記營業項目已涵括投資顧問業、企業
    經營管理顧問業、仲介服務業等，實際營業更及於廣告規劃
    、文宣企劃、產品促銷規劃等業務，即認據爭標章之使用項
    目已與系爭標章之指定服務產生相當程度之重疊而構成類似
    之服務。
四、從而，被告以系爭標章與據爭標章指定使用之服務非屬類似
    ，系爭標章之申請註冊，尚無前揭法條規定之適用，而為申
    請不成立之評定，於法並無不合。訴願決定予以維持，亦屬
    妥適。原告主張前詞，請求撤銷訴願決定及原處分，為無理
    由，應予駁回。
據上論結，本件原告之訴為無理由，爰依行政訴訟法第98條第3
項前段，判決如主文。
中　　華　　民　　國　　94　　年　 　7　　月　 14  　 日
                          第一庭審判長法　官  姜素娥
           　　　　   　　　  　　    法　官　吳東都
           　　　　　   　　　      　法　官  陳國成
上為正本係照原本作成。
如不服本判決，應於送達後20日內向本院提出上訴狀並表明上訴
理由，如於本判決宣示後送達前提起上訴者，應於判決送達後20
日內補提上訴理由書（須按他造人數附繕本）。
中　　華　　民　　國　　94　　年　 　7　　月　 19  　 日
      　　　　　　　　　   　 　　    書記官  王英傑
